【裁判字號】    97,交聲,365
【裁判日期】    970530
【裁判案由】    交管條例聲異
【裁判全文】
臺灣板橋地方法院交通事件裁定         97年度交聲字第365號
原處分機關  交通部公路總局臺北區監理所板橋監理站
異  議  人
即受處分人  甲○○
上列受處分人因違反道路交通管理處罰條例案件，對於交通部公
路總局臺北區監理所板橋監理站九十七年二月十九日板監裁字裁
第４１－ＣＧ0000000號處分（原處分案號：臺北縣政府
警察局北縣警交字第ＣＧ0000000號），聲明異議，本院
裁定如下：
    主  文
異議駁回。
    理  由
一、原處分意旨略以：異議人即受處分人甲○○騎乘車號ＭＦＡ
    －８５０號重型機車於九十六年十一月一日下午二時十三分
    許在臺北縣樹林市○○路四百五十五之一號前（往板橋方向
    ）處，經警舉發「限速五十公里、經測速時速七十一公里、
    超速二十一公里（二十公里以上未滿四十公里）」違規，依
    道路交通管理處罰條例第四十規定，處罰鍰新臺幣一千四百
    元，並依同條例第六十三條第一項第一款之規定計違規點數
    一點。
二、異議意旨略以：
  (一)警方為國家執法單位，當舉發違規行為之時，也應確保其合
    法性在先。依據北縣警交字第０９７０００５９８８號函所
    述，「員警執行測速勤務前，另豎立活動式『常有測速照相
    』警告示牌」，但就異議人記憶，於取締當時並無所謂活動
    式警告示，且於函上並末有任何證明資料，無法使人信服，
    是否有相關證據證明當時確有活動式警告示牌？
  (二)依據道路交通管理處罰條例第七條之二「採用固定或非固定
    式科學儀器取得證據資料證明者，於一般道路須至少於一百
    公尺，於高速公路、快速公路須至少於三百公尺前，『明顯
    』標示之」。臨時警告示牌僅為一般警告示牌約百分之三十
    的大小，此等情況明顯有違「明顯」標示之規定，且在同一
    路段的警示牌尺寸竟相差如此懸殊，依據常理判斷，一般用
    路人並無法查覺臨時警告示牌的存在。
  (三)一般固定式測速照相前會有「前有測速照相」警告示牌，而
    非「常有測速照相」警告示牌，其用意在明確告知用路人前
    方有取締設備，需小心駕駛。若以此種精神輿慣例推斷，當
    警方取締時，其臨時警告示牌應寫明為「前有測速照相」，
    而非「常有測速照相」此種警示恐違背警示之用意，並造成
    警示的不一致性和用路人的誤解，嚴重影響用路人的權益。
  (四)此次取締用之測速器是否經過校驗，令人懷疑。
三、經查：
  (一)證人即舉發本案之員警乙○○○到庭證稱：當時伊是在執行
    測速的勤務，是針對所有的車輛進行瞄準，伊當時使用的儀
    器是架設三腳架的測速器，對於通過測速器前方的車輛都會
    進行測速，車速有超過的話，會經過雷達傳送到伊的照相機
    進行拍照，此部分為自動進行，這部測速器是在九十六年五
    月十五日經過經濟部標準檢驗局檢驗合格，有效期限到九十
    七年五月三十一日。伊當時值勤的位置前方有設立警告牌，
    大概的位置是在中正、保安街口，往板橋的方向，是限速及
    內側禁行機車標誌，告示牌架設在限速牌的標誌桿上，符合
    標誌標線設置規則所示告示牌的大小。異議狀上方的照片是
    伊一般出去執行測速勤務時攜帶前往懸掛的告示牌下方則是
    定點測訴照相器材前方所設置的固定告示牌，告示牌都是隊
    部發給伊的，因為交通標誌標線設置規則第一百三十七條並
    沒有規定此類告示牌的大小，只要醒目且符合設置的規定就
    是黃底黑字就符合這個標準。告示牌並沒有規定要「常」或
    是「前」，只要有警告前方有測速照相就有符合規定。
  (二)按警告性質告示牌用以促使車輛駕駛人及行人瞭解道路上之
    特殊狀況，提高警覺，並準備防範應變之措施，為黃底黑字
    黑邊，道路交通標誌標線號誌設置規則第一百三十七條第一
    款定有明文，是上開規則並未規範警告性質告示牌之長、寬
    、面積，亦規範超速之警告告示牌之字體、內容，且觀諸異
    議人於異議狀所附之「『常有測速照相』警告示牌圖示」之
    圖一，該警告牌係以明顯易讀之黃底黑字方式架設於燈桿上
    ，旁無其他告示混淆，一般用路人當能注意該警告牌存在並
    瞭解該告示牌之意義。至異議人於異議狀中稱：就異議人之
    記憶，於取締當時並無所謂活動式警告示，無非係空言推測
    之詞；而其辯稱不應設「常有測速照相」之警告，而應明示
    「前有測速照相」，以免造成「誤解」云云，僅顯示異議人
    僅為逃避取締始遵守交通安全規則之錯誤觀念、僥倖心理，
    更無可取，均無從建立合理懷疑而推翻前揭證人證述及測速
    結果之可信度。
  (三)又舉發上開違規之測速照相機業經經濟部標準檢驗局檢驗合
    格，有證人庭呈之雷達測速儀檢定合格證書一紙附卷可查，
    異議人質疑舉發之正確性顯無理由。
四、按汽車駕駛人，行車速度，超過規定之最高時速，或低於規
    定之最低時速，除有第四十三條第一項第二款情形外，處新
    臺幣一千二百元以上二千四百元以下罰鍰。而汽車駕駛人違
    反道路交通管理處罰條例第四十條第一項規定者，除依該條
    款處罰鍰外，並記違規點數一點，道路交通管理處罰條例第
    四十條第一項、第六十三條第一項第一款分別定有明文。舉
    發當時現場之值勤員警自屬交通案件之重要證人。參酌員警
    執行公務時，本身即受有行政懲處責任之監督，且其到庭具
    結作證，更係以刑事責任擔保其證言之真實性，本件舉發員
    警薛長青與異議人間並無何身分利害關係，當無嫌隙，衡諸
    情理應無甘冒偽證罪刑責風險而故意設詞構陷異議人，且亦
    無任何證據可證其有何捏造事實違法取締之不法情事，而異
    議人亦未就執勤員警之舉發有誤提出具體證據以供調查，因
    此本院認員警本於維護交通秩序、安全職責所為之取締，當
    屬合法、正確之舉發。本件異議人超速之違規行為，洵堪認
    定，原處分並無違誤，異議人之異議並無理由，自應駁回。
五、依道路交通管理處罰條例第87條第2項，道路交通案件處理
    辦法第19條，裁定如主文。
中    華    民    國    97    年    5     月    30    日
                  交通法庭  法  官  王偉光
以上正本證明與原本無異
如不服本裁定應於送達後五日內向本院提出抗告狀
                            書記官  陳宥伶
中    華    民    國    97    年    5    月    30    日


司法院資訊處製作；財團法人民間司法改革基金會備份。
